【裁判字號】    98,上訴,307
【裁判日期】    980507
【裁判案由】    毒品危害防制條例
【裁判全文】
臺灣高等法院臺南分院刑事判決    98年度上訴字第307號
上  訴  人
即  被  告  乙○○
                    (現另案於臺灣泰源技能訓練所執行中)
選任辯護人  謝依良  律師(扶助律師)
上列上訴人因毒品危害防制條例案件，不服臺灣臺南地方法院97
年度訴字第519號中華民國98年1月23日第一審判決（起訴案號：
臺灣臺南地方法院檢察署96年度偵字第15411號、第15965號、96
年度毒偵字第3418號），提起上訴，本院判決如下：
    主  文
原判決關於乙○○販賣第一級毒品、販賣第二級毒品及定執行刑
部分均撤銷。
乙○○所犯如附表所示之販賣第一級毒品參罪，均累犯，各處如
附表所示之主刑，應執行有期徒刑拾玖年，販賣第一級毒品所得
之財物共新臺幣陸仟元沒收，如全部或一部不能沒收時，以其財
產抵償之。扣案之電子磅秤貳台、夾鍊袋貳包、分裝杓壹支、Ｎ
ＯＫＩＡ行動電話壹支（內含0000000000號電話晶片壹張）均沒
收之；扣案第一級毒品海洛因貳包（檢驗後，分別淨重零點零玖
玖公克、零點參陸柒公克）、第二級毒品安非他命壹包（驗餘淨
重零點零壹壹公克）沒收銷燬之；販賣第一級毒品所得之財物共
新臺幣陸仟元沒收，如全部或一部不能沒收時，以其財產抵償之
。
其他被訴販賣第一級毒品貳拾罪 (販賣丙○○貳次、販賣甲○○
拾捌次)及販賣第二級毒品參罪部分均無罪。
    事  實
一、乙○○曾於民國 (下同）81年間違反麻醉藥品管理條例案件
    ，經臺灣高雄地方法院判處有期徒刑五年八月確定，至94年
    6月23日執行完畢，猶不知悔改，明知海洛因係毒品危害防
    制條例第4條第1項所列之第一級毒品，依法不得製造、運輸
    、販賣，竟基於販賣第一級毒品海洛因營利之故意，自96年
    8月25日起至同年10月12日止，以其所有並持用之000000000
    0號行動電話做為聯絡之工具，於附表所示之時間，分別販
    賣第一級毒品海洛因給甲○○、丙○○ (販賣之時間、地點
    、數量及處刑詳如附表之記載)。
二、嗣乙○○駕駛竊得之車號ＸＴ－2578號自用小貨車，於96年
    10月19日17時10分許，行經臺南市○區○○路與南和街口時
    為警查獲；承辦員警並徵得乙○○同意後，於同日22時5分
    許，在臺南市○區○○路與南和街口乙○○所有之車號4878
    －ＬＹ號自用小客車內，扣得具殺傷力之仿ＢＥＲＥＴＴＡ
    廠84型半自動改造手槍1支、具殺傷力之子彈3顆與不具殺傷
    力之子彈2顆、第二級毒品安非他命1包（驗餘淨重零點零一
    一公克）；第一級毒品海洛因2包（檢驗後，分別淨重零點
    零九九公克、零點三六七公克），與均屬乙○○所有，且供
    其竊盜所用之Ｔ字型萬能鑰匙2支、供其施用第一級毒品海
    洛因、第二級毒品安非他命所用之玻璃紙袋一卷 (關於違反
    槍砲彈藥刀械管制條例、竊盜及施用第1、2級毒品部分均已
    判決確定)及乙○○販賣第一級毒品、第二級毒品安非他命
    所用之電子磅秤2台、夾鍊袋2包、分裝杓1支、ＮＯＫＩＡ
    行動電話1支（內含0000000000號電話晶片1張）等物，及雖
    屬乙○○所有，但與本案無涉之行動電話3支。
三、案經台南市警察局第二分局報請台灣台南地方法院檢察署檢
    察官暨自動檢舉後偵查起訴。
    理  由
甲、程序部分：
    一、按被告以外之人於審判外之言詞或書面陳述，除法律有
        規定者外，不得作為證據，刑事訴訟法第159條第1項定
        有明文，查證人甲○○於警詢之證述，係被告以外之人
        於審判外之陳述，且被告不同意作為證據，原則上不得
        作為認定被告犯罪之證據資料。另亦無證據得證前開證
        人於警詢中之陳述具有刑事訴訟法第159條之2所示「具
        有較可信之特別情況，且為證明犯罪事實存否所必要」
        之回復證據能力之外部情況要件，是前揭證人於警詢之
        證述，應不得採為本案證據。
    二、92年修正公布之刑事訴訟法改採以當事人進行為主之訴
        訟制度，檢察官代表國家偵查犯罪、實施公訴，基於當
        事人一方原告之地位，就被告犯罪事實及訴訟條件與據
        以認定證據能力等訴訟程序上之事實，固應善盡舉證責
        任。然因檢察官訊問證人、鑑定人等被告以外之人時，
        均能遵守法律規定而不致違法取供，並令具結，可信性
        極高，為兼顧理論與實務，乃於同法第159條之1明定檢
        察官於偵查程序取得被告以外之人所為陳述，除顯有不
        可信之情況者外，均有證據能力，得為證據。故被告等
        當事人、代理人、辯護人、輔佐人若主張其顯有不可信
        之情形者，本乎當事人主導證據調查原則，自應負舉證
        責任，否則，被告以外之人向檢察官所為之陳述，毋庸
        另為證明，即得作為認定被告犯罪之證據，最高法院九
        十六年度台上字第五六八四號著有判決可資參照。查本
        案被告與辯護人雖主張證人丙○○、甲○○於偵查中經
        檢察官詢問時所為之證述為審判外之陳述，但並未舉證
        證明證人丙○○、甲○○於偵查中之證詞有何顯不可信
        之情形，且原審及本院審理時，業已傳喚證人丙○○、
        甲○○到庭應訊，以保障被告之對質詰問權，故證人丙○○、甲○○於偵查中經檢察官詢問時所為之證詞應得
        採為認定事實之依據。
乙、實體部分：
    一、訊據上訴人即被告乙○○矢口否認涉有販賣第一級毒品
        海洛因之犯行；辯稱：伊不認識丙○○，未曾與之有毒
        品交易，而甲○○則與伊有金錢糾紛，伊雖曾拿4、5次
        第一級毒品海洛因予甲○○，但並無販賣圖利等語。
    二、關於出售第一級毒品海洛因給丙○○部分：
        (一)證人丙○○於偵查中具結證稱：「0000000000號是
            我在使用，但要購買毒品時我會請黃小英打電話，
            我有向乙○○購買海洛因」、「我於96年8、9月間
            以0000000000號行動電話與乙○○連絡，地點在鳳
            山市澄清陸橋下」、「我向他買海洛因的價格每次
            都是二千元」（詳96年度毒偵字第15965號卷第74
            頁、第75頁）。是證人丙○○於偵查中，就其向被
            告購買第一級毒品海洛因之聯絡方式、時間、金額
            、地點等事項，均能詳細陳述明確，是其此部分證
            詞當非隨口誣攀之詞。參以證人丙○○所持用之前
            揭行動電話於96年8月25日上午11時38分56秒時，
            確有一女子持以與被告持用之0000000000號行動電
            話通話，且於通話內容中，被告曾與該名女子確認
            所需第一級毒品海洛因之數量，並告知該名女子有
            關第一級毒品海洛因之型態為整塊而非磨成粉狀等
            情，業據原審勘驗被告所持前開行動電話該通通話
            之監聽內容屬實（詳原審卷第89頁勘驗筆錄），而
            被告於原審審理時亦坦承前開通話內容之「角的」
            、「粉的」之真實意義確如證人丙○○所云係指第
            一級毒品海洛因之型態等語（詳原審卷第144頁）
            ，足見證人丙○○於偵查中證述向被告購買第一級
            毒品海洛因證詞與事實相符，堪以採信。
        (二)至丙○○於原審及本院審理時雖改稱：其均係委請
            「黃小英」以所持用之前開電話與綽號「阿六」之
            男子購買第一級毒品海洛因。其雖與「黃小英」共
            同到場，但未下車，故不知綽號「阿六」者是否即
            為本案被告乙○○云云。被告亦辯稱：其並不認識
            證人丙○○，亦不知證人丙○○所稱「黃小英」者
            為何人云云。惟證人丙○○於偵查明確證稱係向被
            告乙○○購買，原審審理時均證稱交易毒品均曾到
            場，故其當無不知交易對象是否為被告之理。是所
            述無法確認被告即為其購買毒品之對象云云，顯係
            有意迴護被告，難以採信。另被告與證人丙○○所
            稱之「黃小英」者確有電話聯繫，有電話監聽譯文
            ，已如前述，是被告辯稱與「黃小英」並不認識，
            並無販售第一級毒品云云，顯與事實不符，當無可
            採。
    三、關於出售第一級毒品給甲○○部分：
        (一)甲○○於偵查中具結證稱：「行動電話0000000000
            號及0000000000號均是我在使用」、「我在96年4
            月至同年9月、10月間，曾先後向被告乙○○購買
            第一級毒品海洛因20次，而交易地點均在86號高速
            公路（按應係台八六號快速道路）仁德交流道下、
            文化中心對面、中華東路7－11便利商店前；每次
            購買價格二千元至五千元不等」等語（詳96年度毒
            偵字第15965號卷第93頁、第94頁）。而被告於原
            審及本院審理時，亦坦承其住處、台86號快速道路
            陸橋下、中華東路7－11便利商店前等處，拿第一
            級毒品海洛因予證人甲○○，是證人甲○○前開證
            詞，自屬有據。又證人甲○○所持用之前開2支行
            動電話於96年9月5日上午凌晨1時17分50秒與同年
            10月12日12時55分40秒時，分別均有與被告持用之
            0000000000號行動電話聯繫之記錄。且於通話內容
            中，證人甲○○與被告均曾提及「糖果」代表第二
            級毒品安非他命、「查某」意指第一級毒品海洛因
            等代號，亦曾提及毒品數量等情，業經原審勘驗前
            開行動電話之監聽內容屬實（詳原審卷第92頁、第
            94頁），並經證人甲○○於原審審理時證述明確（
            詳原審卷第149頁），堪信證人甲○○於偵查中所
            為被告曾販賣第一級毒品海洛因及第二級毒品安非
            他命之犯行等語，與事實相符，應可採認。
        (二)至甲○○於原審及本院審理時雖改稱：伊向被告甲○○購買第一級毒品海洛因之次數、金額均已不復
            記憶云云，於本院時又稱：雖曾向被告拿取毒品，
            但均未付錢云云。惟觀證人甲○○於原審審理時，
            先證稱：曾向被告購買第一級毒品海洛因，然經辯
            護人詢問購買之次數、金額等事項時，均推稱已不
            記得云云（詳原審卷第147頁）；復於檢察官詰問
            時改稱：其向被告購買海洛因時，被告並未向其收
            錢云云（詳原審卷第150頁），其證述先後不同，
            且就涉及本案購買毒品之次數、金額等細節，均為
            模糊或記憶不清，顯見其在審理時之證詞，係故為
            迴護被告之詞，可信度甚低，尚難採認。另證人甲○○於原審理時雖稱：其於偵查中所為曾向被告購
            買毒品之證述，係因毒癮發作，故有不實云云，惟
            其在97年2月16日即因另案遭羈押（詳原審卷第115
            頁所附證人甲○○之台灣高等法院在監在押全國紀
            錄表），而在97年3月3日始經檢察官提解應訊（詳
            偵卷第93頁），是證人甲○○為前開證述時，已在
            看守所遭羈押逾2週，當無因毒癮再次發作而無法
            清楚陳述之理。況觀證人甲○○於偵查中證述時，
            就向被告購買毒品之次數、金額、地點等購毒細節
            陳述明確，並就購買第一級毒品海洛因與第二級毒
            品安非他命之過程，分別證述明確，顯係在精神意
            志清醒之情況下所為之陳述，故證人甲○○於本院
            所云其在偵查中證述時，係因毒癮發作，所為陳述
            與事實不符云云，顯無可採。
        (三)被告雖另辯稱：其曾積欠證人甲○○二萬元，故證
            人甲○○向其索取毒品時，其不得不給予，但並非
            給予毒品抵債云云。惟被告倘若積欠證人甲○○二
            萬元，一時無力歸還，則其應證人甲○○之要求交
            付毒品時，當無不以此抵債之理。況被告於原審審
            理時自承該二萬元業已歸還予證人甲○○（詳原審
            卷第161頁），縱認被告此部分供述屬實，衡情證
            人甲○○亦應無因而挾怨報復，故為不實證詞而為
            搆陷被告之理，被告前開所辯，顯無可採。
    四、綜上所述，被告於附表所示販賣第一級毒品海洛因予證
        人丙○○、甲○○之犯行，均堪認定，應依法論科。
    五、論罪科刑部分：
        (一)查第一級毒品海洛因物稀價昂，被告持以販賣，自
            有營利之意圖，被告販賣第一級毒品海洛因，核其
            所為係犯毒品危害防制條例第四條第一項之販賣第
            一級毒品罪，販賣第一級毒品前後所為持有第一級
            毒品海洛因之行為均應為販賣第一級毒品所吸收，
            均不另論罪。被告所犯附表所示三罪，犯意各別，
            應予分論併罰。公訴意旨認被告多次販賣第一級毒
            品海洛因之犯行，均係本於一故意而反覆為之云云
            ，容有未洽，附此敘明。另被告前有如事實欄所載
            之前科紀錄等情，有台灣高等法院被告前案紀錄表
            一份在卷可稽，於有期徒刑執行完畢後，五年內故
            意再犯本案法定刑有期徒刑以上之各罪，依刑法第
            47條第1項之規定，構成累犯，惟其最重本刑死刑
            及無期徒刑依法不得加重其刑。
        (二)查扣案之第一級毒品海洛因貳包（檢驗後，分別淨
            重零點零玖玖公克、零點參陸柒公克）、第二級毒
            品安非他命壹包（驗餘淨重零點零壹壹公克）應依
            毒品危害防制條例第18條第1項前段之規定沒銷燬
            之；另被告販賣證人甲○○第一級毒品海洛因2次
            ，每次二千元，販賣第一級毒品海洛因予證人丙○○1次，每次二千元，故被告販賣第一級毒品海洛
            因所得之財物金額共計六千元，依毒品危害防制條
            例第19條第1項之規定宣告沒收，如全部或一部不
            能沒收時，皆以其財產抵償之。另查扣之電子磅秤
            2台、夾鍊袋2包、分裝杓1支均為被告所有，業據
            其供承在卷，且依該等工具之性質、用途，亦屬販
            賣毒品通常所用之工具，應與亦屬被告所有，且供
            被告聯絡販毒事項所用之ＮＯＫＩＡ行動電話1支
            （內含0000000000號電話晶片1張），均依毒品危
            害防制條例第19條第1項之規定沒收之。
    六、公訴意旨又以：被告乙○○明知海洛因及安非他命係毒
        品危害防制條例第4條第1項、第2項所列之第一級毒品
        ，依法不得製造、運輸、販賣，竟基於販賣第一級毒品
        海洛因之故意，自96年8月25日起至同年10月12日止，
        在臺南縣永康市○○○路872巷10號住處樓下、與台86
        線快速道路仁德交流道下及臺南市東區文化中心旁之中
        華東路7－11便利商店前，除附表所示編號第3、4號判
        罪部分外，另以每小包二千元之價格，販賣第一級毒品
        海洛因予甲○○18次。又再於96年8月至9月間，以前開
        行動電話為聯絡工具，在高雄縣鳳山市○○路路橋下，
        除附表所示編號第1號判罪部分外，以每小包二千元之
        價格，販賣第一級毒品海洛因予丙○○2次。再於於96
        年5月至6月間，以前開行動電話為聯絡工具，在甲○○
        前開住處樓下，先後販賣第二級毒品安非他命予甲○○
        共3次，其中一千元1次，二千元2次。因認其另犯毒品
        危害防制條例第4條第1項、第2項之販賣第一級毒品及
        第二級毒品罪嫌云云。惟查：被告除供認曾拿4、5次第
        一級毒品海洛因及拿1、2次第二級毒品安非他命予甲○○外，餘均否認，而證人丙○○、甲○○之指證，除前
        述判刑部分有確切之行動電話監聽內容可供佐證外，其
        餘部分，丙○○部分：泛指自96年8、9月間購第一級毒
        品3次，但購買價額，或稱每次均買二千元 (詳96年度
        毒偵字第15965號卷第75頁)，或稱購買的價錢，有一千
        元或二千元 (詳原審卷第143頁)，前後不符。而甲○○
        部分：則稱泛指自96年8月25日起至同年10月12日止，
        購買第一級毒品20次，96年5、6月間購買第二級毒品安
        非他命3次，但購買價額，第一級毒品部分或稱：「看
        我身上有多少錢就以多少錢購買，金額自二千元至五千
        元不等 (詳96年度毒偵字第15965號卷第93頁)、或稱：
        「每次購買都沒有講價錢，就把毒品給我」 (詳原審卷
        第147頁)。關於第二級毒品部分，或稱：「有1次買一
        千元，2次買二千元，重量不知道」，或稱：「我都是
        向乙○○購買海洛因時，他順便送我安非他命，重量不
        知道」 (詳96年度毒偵字第15965號卷第94頁)、又稱：
        「應該沒有買安非他命，不記得」 (詳原審卷第148頁)
        ，前後供述亦不相符。自難以彼等有重大瑕疵之證詞，
        作為被告不利之認定。且再公訴人又未具體指證被告究
        係在何時、何地出售第一、二級毒品予丙○○、甲○○
        ，又無任何補強證據，足以證明被告有販第一、二級毒
        品之犯行，此部分尚不能證明被告犯罪，依法自應諭知
        無罪之判決。
    七、原審對附表所示3罪予以論罪科刑，固非無見，惟查原
        審對被告之犯罪時間、地點均未詳予認定，自有未合。
        又其餘被訴販賣第一級毒品貳拾罪 (販賣丙○○貳次、
        販賣甲○○拾捌次)及販賣第二級毒品參罪部分，僅單
        憑丙○○、甲○○片面且有瑕疵之證述，並無補強證據
        足以證明丙○○、甲○○所證述屬實，原審未予詳察，
        遽以論罪科刑，亦有未洽，被告上訴意旨，指摘原判決
        不當，為有理由，自應予撤銷改判。又按販賣第一級毒
        品罪之法定刑為「死刑或無期徒刑」，然同為販賣第一
        級毒品之人，其原因動機不一，犯罪情節未必盡同，或
        有大盤毒梟者，亦有中、小盤之分，其販賣行為所造成
        危害社會之程度自屬有異，法律科處此類犯罪，所設之
        法定最低本刑卻同為「無期徒刑」，於此情形，倘依其
        情狀處以有期徒刑，即足以懲儆，並可達防衛社會之目
        的者，自非不可依客觀之犯行與主觀之惡性2者加以考
        量其情狀，是否有可憫恕之處，適用刑法第59條之規定
        酌量減輕其刑，期使個案裁判之量刑，能斟酌至當，符
        合比例原則，最高法院95年台上字第788號著有判決可
        資參照。查被告雖為販賣第一級毒品海洛因之犯行，然
        觀其每次販賣所得二千元，共計販賣3次，實際所得僅
        六千元，犯罪所得非豐，顯與社會通念之大盤毒梟有別
        ，遽以無期徒刑之重典罰之，非無法重情輕之憾，是本
        院審酌前開情事，認被告所為前開附表所示販賣第一級
        毒品海洛因3罪部分犯行，均應依刑法第59條之規定減
        輕其刑。爰審酌被告犯罪動機、手段、販賣毒品之數量
        、次數、金額、對施用毒品者之影響程度等一切情狀，
        就附表所示部分分別量處如附表所示之刑，並定應執行
        刑為有期徒刑拾玖年。另就被告其他被訴販賣第一級毒
        品貳拾罪 (販賣丙○○貳次、販賣甲○○拾捌次)及販
        賣第二級毒品參罪部分均為無罪之諭知。
丙、據上論斷，應依刑事訴訟法第369條第一項前段、第364條、
    第299條第1項前段、第301條第1項、毒品危害防制條例第4
    條第1項、第18條第1項前段、第19條第1項，刑法第11條前
    段、第47條第1項、第59條、第51條第5款，判決如主文。
本案經檢察官江守權到庭執行職務
中    華    民    國    98    年    5     月    7     日
                  刑事第五庭    審判長法  官  楊明章
                                      法  官  楊子莊
                                      法  官  戴勝利
以上正本證明與原本無異。
如不服本判決應於收受送達後10日內向本院提出上訴書狀，其未
敘述上訴理由者，並得於提起上訴後10日內向本院補提理由書（
均須按他造當事人之人數附繕本）「切勿逕送上級法院」。
                                      書記官  陳淑貞
中    華    民    國    98    年    5     月    7     日
附錄：本判決論罪科刑法條：
毒品危害防制條例第4條：製造、運輸、販賣第一級毒品者，處
                       死刑或無期徒刑；處無期徒刑者，得
                       併科新臺幣1千萬元以下罰金。
                       製造、運輸、販賣第二級毒品者，處
                       無期徒刑或7年以上有期徒刑，得併科
                       新臺幣7百萬元以下罰金。
                       製造、運輸、販賣第三級毒品者，處5
                       年以上有期徒刑，得併科新臺幣5百萬
                       元以下罰金。
                       製造、運輸、販賣第四級毒品者，處3
                       年以上10年以下有期徒刑，得併科新
                       臺幣3百萬元以下罰金。
                       製造、運輸、販賣專供製造或施用毒
                       品之器具者，處1年以上7年以下有期
                       徒刑，得併科新臺幣1百萬元以下罰金
                       。
                       前五項之未遂犯罰之。
附表：
┌──┬──────┬─────┬────┬────┬─────┬────┐
│編號│日期及時間（│交易地點  │交付人  │購買人  │數量及金額│宣告刑  │
│    │民國）      │          │        │        │（新台幣）│        │
├──┼──────┼─────┼────┼────┼─────┼────┤
│一  │96年8月25日 │鳳山市澄清│乙○○  │丙○○  │2000元海洛│處有期徒│
│    │            │陸橋下    │        │        │因1包     │刑拾伍年│
│    │            │          │        │        │          │陸月。新│
│    │            │          │        │        │          │臺幣二千│
│    │            │          │        │        │          │元沒收，│
│    │            │          │        │        │          │如全部或│
│    │            │          │        │        │          │一部不能│
│    │            │          │        │        │          │沒收時，│
│    │            │          │        │        │          │以其財產│
│    │            │          │        │        │          │抵償之。│
├──┼──────┼─────┼────┼────┼─────┼────┤
│二  │96年9月5日  │台86號快速│同上    │甲○○  │2000元海洛│處有期徒│
│    │            │道路仁德交│        │        │因1包     │刑拾伍年│
│    │            │流道下    │        │        │          │陸月。新│
│    │            │          │        │        │          │臺幣二千│
│    │            │          │        │        │          │元沒收，│
│    │            │          │        │        │          │如全部或│
│    │            │          │        │        │          │一部不能│
│    │            │          │        │        │          │沒收時，│
│    │            │          │        │        │          │以其財產│
│    │            │          │        │        │          │抵償之。│
├──┼──────┼─────┼────┼────┼─────┼────┤
│三  │96年10月12日│臺南市中華│同上    │同上    │2000元海洛│處有期徒│
│    │            │東路文化中│        │        │因1包     │刑拾伍年│
│    │            │心對面7-11│        │        │          │陸月。新│
│    │            │便利商店前│        │        │          │臺幣二千│
│    │            │          │        │        │          │元沒收，│
│    │            │          │        │        │          │如全部或│
│    │            │          │        │        │          │一部不能│
│    │            │          │        │        │          │沒收時，│
│    │            │          │        │        │          │以其財產│
│    │            │          │        │        │          │抵償之。│
├──┼──────┼─────┴────┴────┴─────┴────┤
│四  │扣案物品沒收│扣案之電子磅秤貳台、夾鍊袋貳包、分裝杓壹支、ＮＯＫＩ│
│    │部分        │Ａ行動電話壹支（內含0000000000號電話晶片壹張）沒收之│
│    │            │；扣案第一級毒品海洛因貳包（檢驗後，分別淨重零點零玖│
│    │            │玖公克、零點參陸柒公克）、第二級毒品安非他命壹包（驗│
│    │            │餘淨重零點零壹壹公克）沒收銷燬之。                  │
└──┴──────┴──────────────────────────┘


司法院資訊處製作；財團法人民間司法改革基金會備份。
